【裁判字號】    99,司財管,16
【裁判日期】    990309
【裁判案由】    指定遺產管理人
【裁判全文】
臺灣臺南地方法院民事裁定            99年度司財管字第16號
聲  請  人  京城商業銀行股份有限公司
法定代理人  寅○○
代  理  人  戊○○
上列聲請人聲請指定被繼承人子○○○之遺產管理人事件，本院
裁定如下：
    主      文
選任財政部國有財產局臺灣南區辦事處臺南分處為被繼承人子○
○○之遺產管理人。
程序費用新臺幣壹仟元由被繼承人子○○○之遺產負擔。
    理      由
一、按繼承開始時，繼承人之有無不明者，由親屬會議於一個月
    內選定遺產管理人，並將繼承開始及選定遺產管理人之事由
    ，向法院報明；無親屬會議或親屬會議未於前條所定期限內
    選定遺產管理人者，利害關係人或檢察官，得聲請法院選任
    遺產管理人，並由法院依前項規定為公示催告；公示催告期
    限屆滿，無繼承人承認繼承時，其遺產於清償債權，並交付
    遺贈物後，如有剩餘，歸屬國庫；非公用國有財產以財政部
    國有財產局為管理機關， 民法第1177條、第1178條第2項、
    第1185條、國有財產法第12條分別定有明文。
二、聲請意旨略以：被繼承人子○○○（民國○○年○月○日生，身
    分證統一編號：Ｚ000000000號，97年10月29日死亡，生前最
    後住所：臺南縣學甲鎮○○里○鄰○○路7巷11號）生前邀同
    關係人林榮冠、黃來傳為連帶保證人，於民國86年2月28日
    向聲請人借款新臺幣（下同）80萬元整，至今尚欠聲請人54
    萬273元，及自87年3月28日起至清償日止，按年息百分之10
    .88計算之利息，暨自87年4月29日起至清償日止，在6個月
    以內者，按上開利率百分之10，超過6個月者按上開利率百
    分之20計算之違約金，並連帶賠償程序費用159元，嗣被繼
    承人子○○○於97年10月29日死亡，子○○○之法定繼承人
    均已拋棄繼承權，亦未依民法第1177條、第1178條於法定期
    限內，召開親屬會議並選任遺產管理人，以致聲請人之債權
    無法行使，為保障聲請人即債權人之權益，聲請人爰依法聲
    請鈞院選任被繼承人子○○○之遺產管理人等語。
三、聲請人主張之上開事實，業據提出本院99年1月13日南院龍9
    8司執東字第100410號債權憑證、本院99年1月15日南院龍家
    家97年度繼字第2583號函、經濟部95年3月24日經授商字第0
    9501052420號函、被繼承人除戶謄本、繼承系統表（以上均
    為影本）各1件為證，聲請人主張堪信為真實；復查被繼承
    人子○○○之繼承人均已拋棄繼承權，業據本院調閱97年度
    繼字第2583號拋棄繼承卷宗核閱無誤，又未準用民法第1177
    條規定選定遺產管理人，而聲請人為被繼承人之債權人，故
    聲請人以利害關係人聲請選任被繼承人之遺產管理人，核與
    上開規定並無不合，應予准許。
四、查本件被繼承人子○○○之繼承人均已拋棄繼承權，足見渠
    等對被繼承人遺產之處置已漠不關心，經本院函詢其繼承人
    壬○○、辛○○、丑○○、癸○○、庚○○○、丙○○、乙
    ○○、甲○○○、丁○○、己○○，請其等於文到7日內以
    書面陳明是否願意擔任被繼承人子○○○之遺產管理人，逾
    期視為不願意擔任，上開繼承人均逾期未陳明其意願，視為
    不願意擔任，有送達證書附卷可憑。查被繼承人子○○○之
    遺產，倘無人承認繼承時，將於清償債權，交付遺贈物後，
    歸屬國庫，即無人繼承之遺產若有賸餘，終歸國家所取得，
    則職司國有財產管理之有關機關自係最為適合擔任遺產管理
    之人，況上開機關就遺產管理之有關法律程序亦相當熟悉；
    故為使遺產之處置順利進行，並考量遺產管理之專業性與公
    平性，認選任財政部國有財產局臺灣南區辦事處臺南分處為
    被繼承人子○○○之遺產管理人為適當。
五、依非訟事件法第157條、第24條第1項，裁定如主文。
中    華    民    國    99    年    3     月    9     日
                  家事法庭  司法事務官  柯雅菱
以上正本證明與原本無異。
如不服本裁定，應於裁定送達後10日內向本院提出抗告狀，並繳
納抗告費新臺幣1千元
中    華    民    國    99    年    3     月    10    日
                                書記官  劉毓如

司法院資訊處製作；財團法人民間司法改革基金會備份。
